臺灣高等法院臺中分院民事裁定
111年度家抗字第24號
抗  告  人  郭自強  
訴訟代理人  李瑞仁律師
相  對  人  徐霖樺  

            徐千亞  
上列抗告人因與相對人間訴訟救助事件，抗告人對於中華民國11
1年4月22日臺灣臺中地方法院111年度家救字第68號裁定提起抗
告，本院裁定如下：
    主  文
一、原裁定廢棄。
二、本件准予訴訟救助。
三、抗告訴訟費用由相對人連帶負擔。
    理  由
一、抗告及聲請意旨：抗告人起訴主張兩造為黃○○之繼承人，而
    黃○○於民國000年間罹患失智症，就與人交往辨別是非能力
    、金錢處理能力、複雜事務判斷能力有嚴重障礙，辨識能力
    顯然不足，相對人利用黃○○心智欠缺，喪失辨識事理及生活
    自理能力之際，自107年3月12日起至108年10月20日止，持
    續自黃○○帳戶領款達新臺幣（下同）1,195萬566元，並占有
    黃○○於107年3月出售房地價款之其中306萬2,433元，故意不
    法侵害黃○○之權利，以背於善良風俗方法而加損害於黃○○，
    致黃○○受有1,500萬元之損害。黃○○對相對人有該1,500萬元
    之損害賠償債權，並由黃○○全體繼承人取得，依民法第1147
    條、第1151條、第184條第1項、第185條、第179條等規定，
    請求相對人給付1,500萬元予抗告人及其餘繼承人。抗告人
    本應繳納裁判費用，但因生活困難，為低收入戶，無資力繳
    納訴訟費用，經財團法人法律扶助基金會（下稱法扶基金會
    ）審查後准許扶助，本件人證、物證齊全，抗告人必有勝訴
    之望，故依民事訴訟法第107條規定，請求准予訴訟救助。
    原裁定駁回抗告人之聲請，顯有違誤，爰提起本件抗告等語
    。
二、按當事人無資力支出訴訟費用者，法院應依聲請，以裁定准
    予訴訟救助。但顯無勝訴之望者，不在此限。民事訴訟法第
    107條第1項定有明文。所謂顯無勝訴之望者，係指聲請訴訟
    救助之當事人所提起之訴或上訴依其主張之事實於法律上本
    無獲得勝訴之望；或其起訴或上訴為不合法之情形而言，若
    尚須經法院調查辯論後，始能知悉其勝負之結果者，不得謂
    為顯無勝訴之望（最高法院87年度台抗字第660號裁定意旨
    參照）。又經法扶基金會分會准許法律扶助之無資力者，其
    於訴訟或非訟程序中，向法院聲請訴訟救助時，除顯無理由
    者外，應准予訴訟救助，不受民事訴訟法第108條規定之限
    制，法律扶助法第63條定有明文。是法律扶助之申請人倘經
    法律扶助基金會審查符合無資力之要件，其再向法院聲請訴
    訟救助時，法院就其有無資力，已毋庸再審酌，應准予訴訟
    救助，藉以簡省法院之調查程序，俾強化法院訴訟救助之功
    能。
三、查抗告人主張其提起本件訴訟，因無資力支出訴訟費用而向
    法扶基金會申請法律扶助獲准一節，業據提出○○市社會福利
    資格證明○○區、109年度綜合所得稅各類所得資料清單、法
    扶基金會審查表等件為證（原審卷第11至15頁），堪予採憑
    。又抗告人就本案訴訟係主張相對人利用被繼承人黃○○因心
    智欠缺而喪失辨識事理及生活自理能力之際，領取並占有黃
    ○○所有金錢1,500萬元，不法侵害黃○○權利，造成黃○○受有1
    ,500萬元之損害，其基於繼承、侵權行為、不當得利法律關
    係，對相對人請求返還該1,500萬元予全體繼承人等節，有
    抗告人於111年5月17日提出之民事訴之變更追加暨準備書狀
    可佐（見原審卷第161-168頁，影印附於本院卷第59-66頁）
    ，其請求是否有理由，尚須經法院調查辯論後，始能知悉其
    勝負之結果者，並非顯無勝訴之望。原審未及審酌抗告人於
    111年5月17日提出上開書狀主張部分，逕認抗告人提起本件
    訴訟在法律上顯無理由而無勝訴之望，駁回抗告人聲請訴訟
    救助，即有未合。從而，抗告人聲請訴訟救助，依前揭規定
    ，應予准許。原裁定駁回抗告人之訴訟救助聲請，尚有未合
    ，抗告意旨指摘原裁定不當，聲明廢棄，為有理由，爰由本
    院將原裁定廢棄，裁定如主文第二項所示。
四、據上論結，本件抗告為有理由，爰裁定如主文。
中　　華　　民　　國　　111 　年　　7 　  月　 　6  　日
　　　　　　　　  家事法庭    審判長法　官  張瑞蘭
　　　　　　　　　　　　　　　　    法　官  黃綵君
　　　　　　　　　　　　　　　　    法　官  林孟和
正本係照原本作成。
再為抗告應以適用法規顯有錯誤為理由。
如提起再抗告者應於裁定送達後10日內向本院提出再抗告狀（須
按照他造人數附具繕本）並繳納抗告裁判費新臺幣1000元，同時
委任律師或具有律師資格之關係人為代理人。因疫情而遲誤不變
期間，得向法院聲請回復原狀。

　　　　　　　　　　　　　　　　    書記官  郭蕙瑜
中　　華　　民　　國　　111 　年　　7 　　月　　6 　　日